【裁判字號】    95,簡上,146
【裁判日期】    950502
【裁判案由】    違反動產擔保交易法
【裁判全文】
臺灣高雄地方法院刑事判決             95年度簡上字第146號
上  訴  人
即  被  告  甲○○原名吳宗育.
上列上訴人因違反動產擔保交易法案件，不服本院高雄簡易庭94
年度簡字第7487號中華民國94年12月23日第一審簡易判決（聲請
簡易判決處刑案號：臺灣高雄地方法院檢察署94年度調偵字第91
2 號），提起上訴，本院管轄之第二審合議庭判決如下：
    主  文
上訴駁回。
    事  實
一、甲○○（原名吳宗育）前因肅清煙毒條例、恐嚇取財等案件
    ，經法院分別判處有期徒刑3 年6 月、1 年確定，並定其應
    執行之刑為有期徒刑4 年3 月，於民國81年5 月25日入監服
    刑，83年4 月8日 縮短刑期假釋出監（下稱第1 次假釋）；
    嗣又因懲治盜匪條例案件、恐嚇等案件，經法院分別判處有
    期徒刑8 年、1 年4 月，並定其應執行之刑為有期徒刑9 年
    ，前揭第1 次假釋亦被撤銷，二者接續執行，於86年7 月3
    日入監服刑，89年11月29日縮短刑期假釋付保護管束（期滿
    日為95年4 月3 日，不構成累犯）。
二、詎不知悔改，於92年7 月9 日，向遠東國際商業銀行股份有
    限公司（下稱遠東銀行）借款新臺幣（下同）32萬元，並依
    動產擔保交易法所規定之動產抵押方式，將車牌號碼P2-072
    6 號自用小客車（下稱上開車輛）設定動產抵押予遠東銀行
    ，用以擔保上開借款債務，而為動產擔保交易之債務人。雙
    方約定自92年8 月9 日起至96年7 月9 日止，以每月為1 期
    ，共分48期，每期償付9,728 元；並約定上開車輛放置地點
    為甲○○位於高雄縣湖內鄉○○路○段290 巷34弄6 號之住
    所，且非經遠東銀行書面同意，並辦理動產抵押變更登記者
    ，不得遷移。詎料甲○○僅依約償付前19期之分期款後，自
    94年3 月起即未繼續依約繳款，且旋意圖不法之利益，將上
    開車輛予以遷移，致業於93年12月間自遠東銀行受讓上開借
    款暨抵押債權、並即辦妥變更登記之債權人裕融企業股份有
    限公司（下稱裕融公司）追索無著，而無以立即占有上開車
    輛出、拍賣取償，因此受有29萬1,914 元之本息債權未能及
    時受償之損害。
三、案經裕融公司訴由臺灣高雄地方法院檢察署檢察官偵查後，
    聲請以簡易判決處刑。
    理  由
壹、證據能力方面：
一、被告甲○○同意卷附之貸款動產抵押契約書、動產擔保交易
    動產抵押設定登記申請書、動產擔保交易移轉契約書、動產
    擔保交易動產抵押設定債權人變更登記申請書、存證信函各
    1 份，均得作為證據，本院審酌前開書面作成時之狀況，俱
    認為適當，依刑事訴訟法第159 條之5 第1 項，應均有證據
    能力。
二、告訴人裕融公司代理人丁○○於94年7 月27日在檢察官面前
    所為之陳述，未經具結，且與其於同年6 月22日所製作之訪
    視報告書，俱係被告以外之人於審判外之言詞陳述，而均屬
    傳聞，復核無刑事訴訟法第159 條之1 至同法第159 條之5
    所列舉得作為證據之例外情事，是以並無證據能力，尚不得
    作為本案之證據。
貳、實體方面：
一、訊據被告對於曾於92年7 月9 日以上開車輛設定動產抵押擔
    保借款，並約定分48期償付，惟於依約償付前19期款後，即
    因故未續付款項等情固坦承，惟矢口否認有遷移上開車輛，
    以逃避告訴公司追索、占有上開車輛並進而取償之不法利益
    意圖，並辯稱：一直以來，上開車輛我都是交由弟弟等家人
    開往四處作販賣衣服之生意使用，而只要工作結束得早，就
    會開回住所停放，我並沒有將上開車輛遷移不明，且藉此逃
    避告訴公司追償之不法利益意圖云云。經查：
(一)被告於92年7 月9 日，將上開車輛設定動產抵押予遠東銀行
    而借得32萬元，雙方並約定借款分48期償付，在借款付清之
    前，上開車輛應放置在被告住所，不得遷移，嗣後，告訴公
    司乃自遠東銀行受讓上開權利，惟被告亦僅在償付前19期款
    後，自94年3 月起即未繼續依約繳款，而積欠有29萬1,914
    元之本息等情，為被告所坦言，並有貸款動產抵押契約書、
    動產擔保交易動產抵押設定登記申請書、動產擔保交易移轉
    契約書、動產擔保交易動產抵押設定債權人變更登記申請書
    、存證信函及客戶對帳單暨還款明細各1 份在卷可稽，自堪
    採信。
(二)證人即告訴人之催收人員乙○○於本院審理中，到庭證稱：
    我自95年初起承接被告之授信催收案，依照公司內部之催收
    紀錄，被告於繳付94年2 月當期之分期款後，即未繼續繳款
    ，而先前之承辦人員斯時與被告進行聯繫時，被告也僅說要
    延遲繳款，並沒有說將車子停在在何處及確切之還款日期，
    所以該承辦員就按照公司所定之程序，先以電話或函件催收
    ，繼而進行訪視，未果則再委請專業之協尋公司幫忙找車，
    被告這個案子於94年初進入委託協尋程序後，迄今尚未找到
    上開車輛等語綦詳（本院卷第43至45頁）；再者，被告於94
    年7 月12日及同月27日之檢察官偵訊中，也均陳稱：上開車
    輛約自94年2 、3 月間起即已不知去向（臺灣高雄地方法院
    檢察署94年度他字第2806號偵查卷宗，第22、25頁），亦即
    被告於偵查中，2 次坦言上開車輛早已不知去向、遷移不明
    ；末並衡諸被告於本院審理中，對於何以自未依約償還分期
    款時起之1 年多以來，均未讓告訴人知悉上開車輛所在，提
    不出合理之說明（本院卷第49頁），則上開車輛若非早已遷
    移不明，焉可能如此？綜上，已堪信被告在將上開車輛自約
    定放置地點遷移後，未曾主、被動將該情告知告訴人，而顯
    有逃避告訴人追索、占有上開車輛並進而取償之不法利益意
    圖，被告首揭所辯，乃係飾卸之詞，不足採信。
(三)綜上所述，本件事證明確，被告之犯行堪以認定。
二、核被告所為，係犯動產擔保交易法第38條之動產擔保交易人
    意圖不法利益，將標的物遷移，致生損害於債權人罪。原審
    依刑事訴訟法第449 條第1 項前段、第3 項，動產擔保交易
    法第38條，刑法第11條前段、第41條第1 項前段，罰金罰鍰
    提高標準條例第1 條前段、第2 條，逕以簡易判決量處被告
    拘役50日，併諭知如易科罰金，以銀元300 元折算1 日。本
    院審酌被告訂約後，未依約繳清款項，即將上開車輛遷移，
    致告訴人追索無著，已影響告訴人之權益，惟念被告業與告
    訴人以29萬元達成民事和解，並陸續依和解條件所定償付12
    萬元，有和解書、存款收據等件在卷可稽，告訴人之損失已
    有減低，另並斟酌被告於本院審理中一再飾詞狡辯、否認犯
    行，顯然欠缺反省悔改之意，且其曾有肅清煙毒條例、恐嚇
    取財等前科，卻又在假釋期間內再犯本案犯行，有卷附臺灣
    高等法院被告前案紀錄表1 份可按，素行非佳等一切情狀，
    認原判決認事用法均無違誤，量刑亦屬允妥。被告上訴意旨
    否認犯行，屬無理由，應予駁回。
據上論斷，依刑事訴訟法第455 條之1 第1 項、第3 項、第368
條，判決如主文。
本案經檢察官丙○○到庭執行職務。
中    華    民    國    95    年    5     月    2     日
                  刑事第十庭  審判長法  官  徐美麗
                                    法  官  楊淑珍
                                    法  官  莊珮吟
以上正本證明與原本無異。
本判決不得上訴。
中    華    民    國    95    年    5    月     2     日
                                    書記官  蔡妮君
附錄本案所犯法條：
動產擔保交易法第38條
動產擔保交易之債務人，意圖不法之利益，將標的物遷移、出賣
、出質、移轉、抵押或為其他處分，致生損害債權人者，處3 年
以下有期徒刑、拘役或科或併科6,000 元以下之罰金。


司法院資訊處製作；財團法人民間司法改革基金會備份。
